【裁判字號】    95,易,835
【裁判日期】    950724
【裁判案由】    妨害自由
【裁判全文】
臺灣臺北地方法院刑事判決               95年度易字第835號
公  訴  人  臺灣臺北地方法院檢察署檢察官
被      告  乙○○
上列被告因妨害自由案件，經檢察官提起公訴（95年度偵字第60
85號），嗣被告於本院準備程序中就被訴事實為有罪之陳述，經
本院合議庭認為適當後，裁定由受命法官獨任依簡式審判程序審
理，判決如下：
    主  文
乙○○共同以脅迫使人行無義務之事，累犯，處有期徒刑伍月，
如易科罰金，以銀元參佰元即新臺幣玖佰元折算壹日。
    事  實
一、乙○○於民國88、87年間曾因妨害自由及傷害案件，分別經
    本院以87年度訴字第1095號、88年度易字第2368號先後判處
    有期徒刑3月、5月確定，經合併執行於89年10月16日縮短刑
    期執行完畢。猶不知悔改，明知車號9790-FL號自小客車，
    係其以女友林凱欣名義，由其任保證人以動產擔保附條件買
    賣之方式購得，價金未付清前，標的物所有權仍屬於出賣人
    高林實業股份有限公司（下稱高林公司）所有，詎該車自92
    年11月21日即未繳納分期款，高林公司乃委託協尋公司協尋
    欲拍賣該車取償，經協尋公司於93年3月20日尋得該車並拖
    至臺北縣深坑鄉○○路○段159號全磐股份有限公司停放（下
    稱全磐公司），乙○○因欲取回該車，與姓名年籍不詳綽號
    「阿凱」之成年男子，持具有殺傷力可發射子彈之改造槍枝
    1枝（未經許可持有可發射子彈具有殺傷力之改造槍枝罪，
    於95年3月9日經最高法院95年台上字1188號判決確定），於
    93年3月21日晚間8時許，前往全磐公司施脅迫，使全磐公司
    人員許春華、范水木開啟停車場鐵門而行無義務之事，強行
    將上開自小客車開走駛離。
二、案經臺北縣政府警察局新店分局報請臺灣臺北地方法院檢察
    署檢察官提起公訴，嗣於本院準備程序中，乙○○就被訴事
    實為有罪之陳述，本院改依簡式審判程序審理。
    理  由
一、訊據被告乙○○許天送、許天順對於上開事實坦承不諱（見
    本院95年7月10日準備程序筆錄），並經證人甲○○、吳峻
    豪、許春華、范水木於警詢及偵查中證述屬實，此外復有最
    高法院95年度台上字第1188號判決、附條件買賣契約書、動
    產擔保交易附條件買賣設定書等在卷可稽，且有扣案支改造
    槍枝可資佐證，足徵被告前開出於任意性之自白與事實相符
    。本件事證明確，被告犯行堪以認定。
二、核被告所為，係犯刑法第304條第1項之強制罪。被告與姓名
    年籍不詳、綽號「阿凱」之成年男子間，就上開犯行有犯意
    聯絡及行為分擔，為共同正犯。被告於87、88年間曾因妨害
    自由及傷害案件，分別經本院以87年度訴字第1095號、88年
    度易字第2368號先後判處有期徒刑3月、5月確定，經合併執
    行於89年10月16日縮短刑期執行完畢。有台灣高等法院被告
    全國前按紀錄表可稽，茲於五年以內再故意犯本件有期徒刑
    以上之罪，不論依修正前之刑法第47條，或修正後之刑法第
    47條第1項之規定，均構成累犯，對被告而言並無有利或不
    利之情形，自不生新舊法比較之問題，應逕依修正前之刑法
    第47條，論以累犯，並加重其刑。爰審酌被告之犯罪動機、
    目的及手段，暨其犯後坦承犯行、態度良好等一切情狀，量
    處如主文所示之刑，並諭知易科罰金之折算標準。按行為後
    法律有變更者，適用行為時之法律。但行為後之法律有利於
    行為人者，適用最有利於行為人之法律，刑法第2條第1項定
    有明文。而被告於犯罪時之刑法第41條第1項前段規定：「
    犯最重本刑為5年以下有期徒刑以下之刑之罪，而受6個月以
    下有期徒刑或拘役之宣告，因身體、教育、職業、家庭之關
    係或其他正當事由，執行顯有困難者，得以1元以上3元以下
    折算一日，易科罰金。」又被告行為時之易科罰金折算標準
    ，修正前罰金罰鍰提高標準條例第2條前段（現已刪除）規
    定，就其原定數額提高為100倍折算1日，則本件被告行為時
    之易科罰金折算標準，應以銀元300元折算1日，經折算為新
    臺幣後，應以新臺幣900元折算為1日。惟95年7月1日修正公
    布施行之刑法第41條第1項前段則規定：「犯最重本刑為5年
    以下有期徒刑以下之刑之罪，而受6個月以下有期徒刑或拘
    役之宣告者，得以新臺幣1千元、2千元或3千元折算1日，易
    科罰金。」比較修正前後之易科罰金折算標準，以95年7月1
    日修正公布施行前之規定，較有利於受刑人，則應依刑法第
    2 條第1項前段，適用修正前刑法第41條第1項前段規定，定
    其折算標準。
三、據上論斷，應依刑事訴訟法第273條之1第1項、第299條第1
    項前段，刑法第2條第1項、第28條、第304條第1項，修正前
    刑法第47條、修正前刑法第41條第1項前段，修正前罰金罰
    鍰提高標準條例第1項前段、第2條，現行法規所定貨幣單位
    折算新台幣條例第2條，判決如主文。
本案經檢察官於知慶到庭執行職務
中    華    民    國    95    年    7     月    24    日
                  刑事第十二庭  法  官  曾正龍
以上正本證明與原本無異。
如不服本判決，應於判決送達後10日內，向本院提出上訴狀。
                                書記官  彭自青
中    華    民    國    95    年    7     月    24    日
附錄本案論罪科刑法條全文：
刑法第304條
以強暴、脅迫使人行無義務之事或妨害人行使權利者，處3年以
下有期徒刑、拘役或300元以下罰金。
前項之未遂犯罰之。


司法院資訊處製作；財團法人民間司法改革基金會備份。
